【裁判字號】    97,交上訴,101
【裁判日期】    970722
【裁判案由】    公共危險
【裁判全文】
臺灣高等法院刑事判決               97年度交上訴字第101號
上  訴  人  臺灣士林地方法院檢察署檢察官
被      告  乙○○
                    臺北縣深坑鄉○○村○○路○段58號
選任辯護人  羅  行律師
上列上訴人因被告公共危險案件，不服臺灣士林地方法院97年度
交訴字第3號，中華民國97年4月30日第一審判決（起訴案號：臺
灣士林地方法院檢察署96年度偵字第13281號），提起上訴，本
院判決如下：
    主  文
上訴駁回。
    事實及理由
一、本案經本院審理結果，認第一審以被告乙○○犯刑法第185
    條之4肇事逃逸罪（過失傷害部分未據上訴，業已確定），
    處以有期徒刑8月，緩刑2年，認事用法及量刑均無不當，應
    予維持，並引用第一審判決書記載之事實、證據及理由（如
    附件）。
二、公訴人上訴意旨略以：被告否認肇事，不但耗費司法資源，
    益徵被告並無悔意，原審以被告與告訴人達成民事和解，且
    無犯罪前科，即認被告仍有悔意，忽略被告所涉公共危險犯
    行之惡性，而給予緩刑宣告，自有不當云云。惟原判決已於
    理由一(二)就審酌被告駕車肇事，未能於第一時間下車救護被
    害人，事後又一再卸責，實屬不該，然衡被害人傷勢尚非嚴
    重等一切情狀，而為刑之量定，並就被告無前科，事後已對
    被害人為金錢賠償，仍有悔意等情狀，併予宣告緩刑，論敘
    綦詳，刑度及緩刑宣告尚稱妥適。且被告已於本院審理時，
    對財團法人台灣兒童暨家庭扶助基金會捐款新台幣6萬元，
    此有郵政劃撥儲金存款收據在卷可憑，蒞庭檢察官並因此同
    意維持緩刑宣告。是公訴人上訴主張原審緩刑不當，為無理
    由，應予駁回。
據上論斷，應依刑事訴訟法第373條、第368條，判決如主文。
本案經檢察官謝英民到庭執行職務。
中    華    民    國    97    年    7     月    22    日
                  刑事第二庭審判長法  官  呂丹玉
                                  法  官  李麗玲
                                  法  官  林恆吉
以上正本證明與原本無異。
如不服本判決，應於收受送達後10日內向本院提出上訴書狀，其
未敘述上訴之理由者並得於提起上訴後10日內向本院補提理由書
（均須按他造當事人之人數附繕本）。
                                  書記官  陳盈璇
中    華    民    國    97    年    7     月    22    日
附件：
臺灣士林地方法院刑事判決               97年度交訴字第3號
公  訴  人  臺灣士林地方法院檢察署檢察官
被      告  乙○○  男  43歲（民國○○年○○月○○日生）
                    身分證統一編號：Ｚ000000000號
                    住臺北縣深坑鄉○○村○○路○段58號
上列被告因公共危險等案件，經檢察官提起公訴（96年度偵字第
13281號），本院判決如下：
    主  文
乙○○駕駛動力交通工具肇事，致人傷而逃逸，處有期徒刑捌月
。緩刑貳年。
被訴過失傷害部分公訴不受理。
    事  實
一、乙○○於民國96年5月25日17時40分許，駕駛車牌號碼0890-
    EM號自小客車，沿臺北市士林區○○○路○ 段由南往北行駛
    ，行經該路段262 號前，疏未注意車前狀況，適該路段外側
    車道有甲○○騎乘車牌號碼CKW-583 號重型機車同向道行駛
    至該處，乙○○駕駛之自小客車右前車頭因而擦撞甲○○駕
    駛之機車左後方，機車往右前方滑行倒地，甲○○因而受有
    多處擦挫傷之傷害，詎乙○○肇事後，並未採取任何救護措
    施，即在外側車道超越數台內側車道之車輛後轉入內側車道
    ，駕車逃逸離開現場，幸騎乘機車於甲○○後方之蘇雅萍目
    擊案發經過並記下乙○○車號後，告知甲○○報警，始查悉
    上情。
二、案經台北市政府警察局士林分局報請台灣士林地方法院檢察
    署檢察官偵查起訴。
    理  由
一、有罪部分：
（一）訊之被告乙○○矢口否認有何肇事逃逸之犯行，辯稱：伊
      於前揭時間雖駕駛車號0890-EM 號自小客車行經上開路段
      ，但絕無擦撞被害人所駕機車情事，遑論肇事逃逸云云，
      然查：
      1.被害人於前揭時間騎乘車號CKW-583 號重型機車沿臺北
        市士林區○○○路○ 段外側車道由南往北行駛，行經該
        路段262 號前，突遭1 輛自用小客車從後方撞倒機車左
        側，人車倒地等節，有卷附道路交通事故現場圖、道路
        交通事故補充資料表、談話紀錄表、道路交通事故當事
        人登記聯單、道路交通事故調查報告表各1 份、現場及
        車損照片5 張等件（見偵查卷第28頁至第38頁）在卷為
        憑，而被害人因而受有多處擦挫傷，復有新光吳火獅紀
        念醫院診斷證明書1 紙可稽（見偵查局第20頁）。
      2.又，案發之際，被告駕駛車號0890-EM 號自小客車行經
        上開路段乙節，始終為被告所自承；當時，證人蘇雅萍
        適騎乘機車行駛於該路段外側車道被害人機車後方約2
        、3 公尺處，目擊一輛紅色賓士車右前方撞擊被害人機
        車左側後方，機車因而往右前方滑行倒地，此際，機車
        前方之外側車道是空的，該紅色賓士車輛旋於外側車道
        超越數台內側車道之車輛後轉入內側車道，駕車離開現
        場。該紅色賓士車撞倒機車後，有一段時間行駛於證人
        蘇雅萍正前方，證人蘇雅萍得以目視其車牌號碼並予抄
        錄，確認車牌號碼數字為0890無誤，但英文標碼部分為
        EN或EM則未能確定等情，則經證人蘇雅萍於偵審中結證
        綦詳（見偵查卷第48頁、第49頁，本院97年3 月25日審
        判筆錄）；而車號0890-EM 號自小客車為賓士廠牌紅色
        轎車，車主為張玉輝，復有卷附車籍查詢基本資料詳細
        畫面為憑（見偵查卷第21頁），車主張玉輝於警詢中證
        稱該車借予被告行駛乙節（見偵查卷第15頁），並為被
        告所不否認。衡諸證人蘇雅萍與被告素無恩怨，並無偽
        證誣指被告之理，而由證人蘇雅萍坦承並未清楚辨識肇
        事車輛車牌號碼英文標示，係經員警以車籍資料查詢確
        認車號0890 -EM自用小客車為賓士紅色轎車，與伊所目
        擊者相符始行確定肇事車輛等節以觀，足見證人蘇雅萍
        純係依車牌之紀錄為指證，無涉於任何人之偏好，益徵
        其證詞之客觀度及可信性。且案發時有日間自然光線，
        視距良好，有前揭道路交通事故調查報告表可憑，而被
        告所駕駛之紅色賓士車極為醒目，證人蘇雅萍又僅距離
        被害人機車後方約2 、3 公尺處，是證人蘇雅萍不僅主
        觀上無誣指被告之可能，客觀上，亦無誤認他車為被告
        所駕車輛之虞。
      3.被告雖始終以：伊所駕車輛右前保險桿於案發前即有擦
        痕，非能以其車輛右前保險桿有擦痕之事實論證其所駕
        之車曾擦撞被害人機車，況且案發後經台北市政府警察
        局士林分局勘查，亦確認伊所駕車輛及被害人騎乘之機
        車皆未發現明顯轉移之跡證可供比鑑，可見被告所駕車
        號0890 -EM 號 自小客車與被害人騎乘之車號CKW-583
        號重型機車不曾擦撞云云置辯，並引證人賴枝財即修車
        廠人士之審理中證述：伊於96年2 月間為車號0890-EM
        號自用小客車估價時，該車右前保險桿即有嚴重擦撞痕
        跡等語（見本院97年4 月8 日審判筆錄）及台北市政府
        警察局士林分局現場勘查報告書等件為據。惟被告所駕
        駛之車號0890-EM 號自用小客車於案發後經台北市政府
        警察局士林分局勘查，確認右前保險桿位置有擦撞破裂
        痕跡，此有車損照片4 張在卷可稽（見本院卷第60頁至
        第62頁），證人賴枝財雖證稱該車於96年2 月間右前保
        險桿即有擦撞痕，痕跡與上開車損照片所示「相仿」等
        情，然此亦僅限於「相仿」，是否「相同」，而無任何
        增減，證人賴枝財原亦無從確認，蓋該車右前保險桿原
        有極嚴重之擦撞痕及破裂痕跡，如於證人賴枝財96年2
        月估價後另有些微擦撞痕，依人體肉眼觀察及記憶，本
        無從判別有何差異。至於台北市政府警察局士林分局於
        96年9 月23日所勘查製作之報告書，確實載明「經勘查
        於0890-EM 號自小客車右前保險桿發現明顯刮擦痕及破
        損痕跡；另於CKW-583 號重機車左側車身塑膠殼、左側
        空氣濾清器塑膠殼、左側引擎蓋、後把手左側等處發現
        明顯刮地痕跡，經勘查兩車皆未發現明顯轉移之跡證可
        供比鑑」等語，然勘查時間距離本案案發時間將近4 月
        ，2 車又均各自由原駕駛者保管，轉移跡證可能因未即
        時取證而滅失，非得因距離事發4 月後未能取得轉移跡
        證遽而推論2 車未曾發生擦撞。
      4.承上，目擊證人蘇雅萍已明確指證被告所駕車輛右前車
        頭擦撞被害人機車左側，並無誣指誤認之虞，依診斷證
        明書所示，被害人又因此次車禍而受有傷害，被告所提
        反證復不足以減損心證之確然性，堪認被告確有於上開
        時地肇事致被害人成傷之事實。另參諸卷附道路交通事
        故調查報告表所示，當時為自然光線，視距良好，證人
        蘇雅萍亦稱被害人機車遭被告之自用小客車撞擊後，往
        右前方滑倒，當時被害人機車行駛之外側車道前方並無
        其他車輛行駛等情甚詳，均如前述。被告既持有合法駕
        照，表徵其經過國家認證具有安全駕駛之能力，被告於
        審理中亦自詡駕車20餘年，經驗豐富，足見被告對於車
        輛行進間相關車輛之行進動態應有相當觀察、注意能力
        ，藉以確保行車安全，是則，被告車輛行進間右前車頭
        與他車擦撞，車身產生震動，被告應即有所知覺而予注
        意，此際，被害人機車前方已無任何車輛，無任何障礙
        、又係在被告車輛行進方向之右前方滑行而倒地，此不
        僅並非被告視線死角，甚且為視野最清晰之處，被告絕
        無疏於警覺之可能，其發覺被害人車輛前行滑倒後，本
        應施予救助，然其猶駕車在外側車道超越數台內側車道
        之車輛後轉入內側車道，逕行離開現場，未對被害人施
        予任何救護措施，顯係肇事後逃逸無訛。被告空言辯稱
        伊未曾撞擊被害人機車，當無任何救助義務云云，實無
        足採。
      綜上所述，本件事證明確，被告肇事逃逸之犯行洵堪認定
      。
（二）核被告所為，係犯刑法第185 之4 條肇事逃逸罪。爰審酌
      被告駕車肇事，未能於第一時間下車救護被害人，事後又
      一再卸責，實屬不該，然衡被害人傷勢尚非嚴重等一切情
      狀，量處如主文所示之刑。又被告前未曾因故意犯罪受有
      期徒刑以上刑之宣告，有台灣高等法院被告前案紀錄表在
      卷為憑，事後並對於被害人為金錢之賠償，足見仍有悔意
      ，經此科刑教訓當已知所警惕，無再犯之虞，併予宣告緩
      刑2 年，期以自新。
二、不受理部分：
（一）公訴意旨略以：被告於96年5 月25日17時40分許，駕駛車
      牌號碼0890-EM 號自小客車，沿臺北市士林區○○○路○
      段由南往北行駛，行經延平北路5 段262 號前，本應注意
      變換車道時，應讓直行車先行，並注意安全距離，依當時
      現場天候晴，路面無缺陷且無施工，亦無障礙物，並無不
      能注意之情形，竟疏未注意外側車道之後方來車，貿然自
      內側車道變換至外側車道，適有告訴人甲○○駕駛車牌號
      碼CKW-583 號重型機車自同向外側車道行駛至該處，被告
      駕駛之自小客車右前車頭因而撞擊告訴人駕駛之機車左後
      方，造成告訴人人車倒地，受有多處擦挫傷之傷害。因認
      被告涉有刑法第284 條第1 項前段過失傷害罪嫌。
（二）按告訴乃論之罪，告訴人於第一審辯論終結前得撤回其告
      訴，又告訴經撤回者，應諭知不受理之判決，刑事訴訟法
      第238 條第1 項、第303 條第3 款分別定有明文。本件告
      訴人甲○○告訴被告過失傷害案件，檢察官認被告係觸犯
      刑法第284 條第1 項前段之過失傷害罪，依同法第287 條
      前段之規定，須告訴乃論。茲據告訴人甲○○於本院審理
      中撤回告訴（見97年2 月26日準備程序筆錄），依照前揭
      說明，本件應為不受理判決之諭知。
據上論斷，應依刑事訴訟法第299 條第1 項前段、第303 條第3
款，刑法第185 之4 條、第74條第1項第1款，判決如主文。
本案經檢察官高俊申到庭執行職務。
中    華    民    國    97    年    4     月    30    日
                  刑事第六庭審判長法  官  楊得君
                                  法  官  許永煌
                                  法  官  周明鴻
以上正本證明與原本無異。
如不服本判決，應於判決送達後10日內，向本院提起上訴，上訴
狀並應敘明上訴理由。
                                  書記官  陳佳伶
中    華    民    國    97    年    4     月    30    日
附錄本案論科法條
中華民國刑法第185條之4
（肇事遺棄罪）
駕駛動力交通工具肇事，致人死傷而逃逸者，處 6 月以上 5 年
以下有期徒刑。


司法院資訊處製作；財團法人民間司法改革基金會備份。
